【裁判字號】    95,聲,59
【裁判日期】    950525
【裁判案由】    拍賣抵押物強制執行
【裁判全文】
臺灣高等法院臺中分院民事裁定            95年度聲字第59號
再  抗告人  林紹欽  
再  抗告人  賴盛乾  
共      同
訴訟代理人  張績寶律師
相  對  人  臺灣銀行股份有限公司
法定代理人  李勝彥  
上列再抗告人與相對人間聲明異議事件， 再抗告人對於95年4月
19日本院95年度抗字第178號裁定，提起再抗告，本院裁定如下
：
    主  文
再抗告駁回。
再抗告訴訟費用由再抗告人負擔。
    理  由
一、按對於抗告法院之裁定再為抗告，僅得以其適用法規顯有錯
    誤為理由，並經原法院之許可者為限，而原法院之許可，以
    原裁定所涉及之法律見解具有原則上之重要性者為限，此觀
    民事訴訟法第486條第4、5項之規定自明。
二、再抗告人林紹欽、賴盛乾於原法院主張，債權人聲請拍賣抵
    押物之際，已自承縱將土地及建物併付拍賣，亦已明顯不足
    償付其債權，未料原執行法院竟未衡量債權人上開陳詞及建
    物所有人之利益，將無併付拍賣必要之建物，准予併付拍賣
    。況且，系爭土地尚未經拍賣程序，相對人估價如何未必與
    實際交易價額相同，相對人逕聲請併付拍賣實無必要，原法
    院裁定係罔顧其二人之利益，爰聲明異議，請求併付拍賣之
    處分等語。本院95年度抗字第178號裁定則以：民法第877條
    係為保護抵押權人之利益，及社會之經濟而設之規定，故於
    土地抵押後，在其上營造之建築物，雖非土地所有人所建，
    但於抵押權實行時，該建築物若與抵押之土地已歸一人所有
    ，則為貫徹上開立法目的，宜解為有該條之適用，得於必要
    時，將土地抵押後，在其上營造之建築物，與該土地併付拍
    賣（最高法院89年台抗字第352號判例參照）本件債權人聲
    請將系爭建物及基地併予拍賣，在於一方面可避兔建築物及
    基地分屬不同人所有，得使法律關係單純化，另方面亦可賣
    得較高價金，使債權人有較大之受償機會，且因抵押權不及
    於建築物，就建築物拍賣之價金可由再抗告人領回，於再抗
    告人並無不利，故縱令系爭土地及建築物於設定抵柙權時，
    非同屬一人所有，但於相對人聲請拍賣時，已同屬再抗告人
    所有，參照前揭判例意旨，自仍有民法第877條之適用，從
    而認為原執行法院所為併付拍賣之處分，並無不當，原法院
    駁回再抗告人請求撤銷其併付拍賣之處分並無不當，而駁回
    再抗人之抗告。
三、再抗告意旨略以：原裁定未就有無併付拍賣之必要詳為說明
    ，適用法規顯有錯誤。蓋以，未經拍賣程序，相對人估價如
    何未必與實際交易價格相同，而土地公告現值遠低於市價，
    乃眾所周知之事，故第一審以公告現值資為認定有無併付拍
    賣之依據，尚欠允洽。原裁定又謂建物拍賣之價金得由再抗
    告人領回，於再抗告人並無不利云云，亦有悖經驗法則。蓋
    建築物拍賣所得價金必遠低於市場行情，故提高土地拍賣價
    格之同時，即不免犧牲建築物所有權人之利益，本件並無併
    付拍賣之必要。至於相對人雖稱倘土地及建物未能併付拍賣
    ，將使土地及建築物各異其所有人，法律關係複雜云云，惟
    斯時可依最高法院48年台上字第1457號判例意旨救濟之，即
    房屋對於土地仍有使用權存在，並無遭拆除之虞，是法律關
    係單純化並非併付拍賣之理由等語。
四、查: 本院95年度抗字第178號裁定說明將系爭建物及基地併
    予拍賣，在於一方面可避免建築物及基地分屬不同人所有，
    得使法律關係單純化，另方面亦可賣得較高價金，使債權人
    有較大之受償機會，且因抵押權不及於建築物，就建築物拍
    賣之價金可由再抗告人領回，於再抗告人並無不利，故縱令
    系爭土地及建築物於設定抵柙權時，非同屬一人所有，但於
    相對人聲請拍賣時，已同屬再抗告人所有，參照前揭判例意
    旨，自仍有民法第877條之適用，從而認為原執行法院所為
    併付拍賣之處分，並無不當，即已詳為說明應予併付拍賣之
    理由。且一般社會觀念及習慣，土地及其上建物必須合併使
    用始能發揮其整體效能，以提昇不動產整體之經濟價值。倘
    土地及其上建物分屬不同人所有，將滋生複雜之法律關係。
    若使二者同歸於一人所有，將能使不動產發揮經濟效能，且
    使法律關係單純化。若採再抗告人主張，土地因拍賣結果，
    得標人尚須容忍房屋所有人有使用權存在，拍賣價格將更不
    能提高，嚴重損及債權人之利益，權衡利弊得失，以併付拍
    賣較為適當。再抗告理由稱原裁定適用法規顯有錯誤顯與事
    實不符；故本院95年度抗字第178號裁定，並無再抗告人所
    稱適用法規顯有錯誤之事實，再抗告事由即非關於該裁定所
    涉及之法律見解具有原則上之重要性，其再抗告自不合法，
    本院不能准許，爰駁回其再抗告。
五、依強制執行法第30條之1，民事訴訟法第486條第6項、第436
    條之3第3項、第95條、第78條，裁定如主文。
中    華    民    國    95    年    5     月    25    日
                      民事第三庭審判長法  官  陳照德
                                      法  官  蔡王金全
                                      法  官  曾謀貴
以上正本係照原本作成。
如不服本裁定應於裁定送達後十日內向本院提出抗告理由狀（須
按他造人數附具繕本），並繳納抗告裁判費新台幣1,000元。
                                      書記官  李妍嬅                                                                                                                                          

中    華    民    國    95    年    5     月    26    日                                                                                                                                        
                                                      Ｈ

司法院資訊處製作；財團法人民間司法改革基金會備份。
